【裁判字號】    99,附民,209
【裁判日期】    990618
【裁判案由】    過失傷害
【裁判全文】
臺灣高雄地方法院刑事附帶民事訴訟判決
原      告  乙○○
被      告  甲○○
上列被告因傷害案件（本院99年度易字第911 號），經原告提起
附帶民事訴訟，請求損害賠償，本院判決如下：
    主      文
被告應給付原告新臺幣參萬元，及自民國九十八年十月二十四日
起至清償日止，按年息百分之五計算之利息。
原告其餘之訴及假執行之聲請均駁回。
本判決第一項得假執行。
    事實及理由
一、按訴狀送達後，原告不得將原訴變更或追加他訴，但擴張或
    減縮應受判決事項之聲明者，不在此限，民事訴訟法第255
    條第1 項第3 款定有明文。本件原告起訴時，聲明求為判決
    ：（一）被告應賠償原告新臺幣（下同）20萬元，並自民國
    98年10月15日起至清償日止，按年息6%計算之利息。（二）
    願供擔保請准宣告假執行。嗣於98年11月19日言詞辯論期日
    減縮聲明為：（一）被告應賠償原告20萬元，並自起訴狀繕
    本送達翌日至清償日止，按年息5%計算之利息。（二）願供
    擔保請准宣告假執行。因屬減縮應受判決事項之聲明，依上
    開之規定，自應准許之。
三、原告主張：被告自民國94年間起，在其位於高雄縣鳳山市○
    ○○街5 號之住處，飼養1 隻黑色條紋犬，該犬具有追逐機
    車騎士而具攻擊性，本應注意該犬出入公共場所或公眾得出
    入之場所應以鍊繩牽引，竟於97年12月6 日上午某時打開其
    住處大門，疏未以鍊繩牽引，任由該犬在南進一街巷道走動
    ，嗣居住在被告隔壁即南進一街7 號之原告於同日上午10時
    許，騎乘機車自外返家途中，自鳳山市○○○路轉進南進一
    街行經3 號住處門口前，突遭該犬追咬右下肢，致受有右下
    肢1.5 公分×1 公分撕裂傷之傷害，原告除身體受有痛苦外
    ，精神上更受有莫大折磨，爰依侵權行為之法律關係，請求
    被告賠償慰撫金20萬元等語。並求為判決：（一）被告應賠
    償原告20萬元，並自起訴狀繕本送達翌日至清償日止，按年
    息5%計算之利息。（二）願供擔保請准宣告假執行。
三、被告則以：被告否認有何過失傷害犯行等語置辯，並答辯聲
    明：駁回原告之訴。
四、按附帶民事訴訟之判決，應以刑事訴訟判決所認定之事實為
    據，刑事訴訟法第500 條前段定有明文。本件被告自94年間
    起，在其位於高雄縣鳳山市○○○街5 號之住處，飼養1 隻
    黑色條紋犬，該犬具有追逐機車騎士而具攻擊性，本應注意
    該犬出入公共場所或公眾得出入之場所應以鍊繩牽引，竟於
    97年12月6 日上午某時打開其住處大門，疏未以鍊繩牽引，
    任由該犬在南進一街巷道走動，嗣居住在被告隔壁即南進一
    街7 號之原告於同日上午10時許，騎乘機車自外返家途中，
    自鳳山市○○○路轉進南進一街行經3 號住處門口前，突遭
    該犬追咬右下肢，致受有右下肢1.5 公分×1 公分撕裂傷之
    傷害等事實，業經本院以99年度易字第911 號判處被告拘役
    50日在案，堪認原告此部分之主張為真實。
五、按因故意或過失，不法侵害他人之權利者，負損害賠償責任
    ；不法侵害他人之身體、健康、名譽、自由、信用、隱私、
    貞操，或不法侵害其他人格法益而情節重大者，被害人雖非
    財產上之損害，亦得請求賠償相當之金額，民法第184 條第
    1項前段、第195條第1項前段分別定有明文。被告過失致原
    告受有前述傷害，原告自得依上開規定請求被告賠償因此所
    受之損害。茲就原告請求之精神慰撫金20萬元，是否過高？
    詳述如下：
（一）按慰藉金之賠償須以人格權遭遇侵害，使精神上受有痛苦
      為必要，其核給之標準固與財產上損害之計算不同，然非
      不可斟酌雙方身分資力與加害程度，及其他各種情形核定
      相當之數額，最高法院51年臺上字第223號著有判例可資
      參照。
（二）經查，原告於上揭時、地，因遭被告飼養之系爭犬隻咬傷
      ，受有右下肢1.5 公分×1 公分撕裂傷，並接受破傷風注
      射及藥物治療，此有宏亞醫院97年12月6 日一般診斷證明
      書、傷勢照片1 張及宏亞醫院98年10月20日2009102001號
      函在卷足憑（見高縣鳳警偵移字第0980042151號警卷第4
      頁；98年度審易字第2467號卷第12～13頁），其精神及肉
      體自受有痛苦。又原告最高學歷為高工畢業，從中國鋼鐵
      股份有限公司退休，退休前月薪7 萬元，有土地三筆，存
      款690 萬元，股票價值一百多萬，沒有負債，目前無業，
      需扶養年邁母親；被告最高學歷為國小畢業，有五棟房子
      ，及數筆土地，沒有負債，無扶養親屬等情，為兩造所不
      爭執，並有原告提出之地價稅課徵土地清單、地價稅繳款
      書為證（見98年度審附民字第222 號卷第23頁），及本院
      職權調取之兩造96年、97年之稅務電子閘門財產所得調件
      明細表可佐（見98年度審附民字第222 號卷第10～21頁）
      ，自堪信為真實。本院審酌原告因上開傷害所受精神痛苦
      程度，及兩造身分、收入、經濟情況等一切情狀，認原告
      請求慰撫金20萬元，核屬過高，應以3 萬元為適當。
六、從而，原告本於侵權行為損害賠償請求權之法律關係，請求
    被告給付3 萬元，及自附帶民事起訴狀繕本送達翌日即98年
    10月24日起至清償日止，按年息百分之5 計算之利息部分，
    為有理由，應予准許。原告逾上開範圍之請求，為無理由，
    應予駁回。
七、本件原告勝訴部分，所命給付金額未逾50萬元，依民事訴訟
    法第389條第1項第5款之規定，法院應依職權宣告假執行，
    原告就其勝訴部分所為假執行之聲請，應視為僅促使法院發
    動其職權，爰依職權宣告假執行。至於原告敗訴部分，其假
    執行之聲請，已失所附麗，應予駁回。
八、據上論結，本件原告之訴為一部有理由，一部無理由，應依
    刑事訴訟法第502條第1項、第2項、第491條第6款、第10款
    ，民事訴訟法第385條第1項前段、第389條第1項第5款，判
    決如主文。
中    華    民    國    99    年    6    月    18    日
                  刑事第七庭  法  官  洪培睿
以上正本證明與原本無異。
本判決非對於刑事訴訟之判決有上訴時不得上訴。如不服本判決
應於收受本判決後10日內向本院提出上訴書狀，並應敘述具體理
由，如未敘述上訴理由者，應於上訴期間屆滿後20 日 內補提理
由書狀於本院（均須按他造當事人之人數附繕本）「切勿逕送上
級法院」。
中    華    民    國    99    年    6     月    18    日
                              書記官  秦富潔

司法院資訊處製作；財團法人民間司法改革基金會備份。
